臺灣桃園地方法院刑事交通事件裁定　　99年度交聲字第1692號
原處分機關　交通部公路總局新竹區監理所中壢監理站
異　議　人
即受處分人　許弘章
上列異議人即受處分人因違反道路交通管理處罰條例案件，對於
交通部公路總局新竹區監理所中壢監理站民國99年9 月24日所為
之桃監裁罰字第裁53-Z7B012557號裁決聲明異議，本院裁定如下
：
    主  文
異議駁回。
    理  由
一、原處分意旨略以：異議人即受處分人許弘章（下稱異議人）
    於民國99年5 月10日上午10時53分許，駕駛車號0297-MZ 號
    自用一般小客車，行經國道6 號西向2.2 公里處，為警舉發
    「行速119 公里，限速90公里，超速29公里（測距181 公尺
    ，雷射槍機號2274）」之違規，依違反道路交通管理處罰條
    例第33條第1 項第1 款，處罰鍰新臺幣（下同）3,500 元，
    並依同條例第63條第1 項記違規點數1 點等語。
二、異議意旨略以：員警係違規於高速公路路肩（非避車灣）執
    行攔查異議人之車輛，該員警本身已違反高速公路及快速公
    路交通管制規則第12條之規定，且未於警車後方100 公尺處
    置明顯標誌，且該處路段前方3.1 公里處已設有1 測速照相
    器，該員警值勤明顯為高額之獎金而值勤，而非為交通安全
    著想。又該值勤員警攔停時車子沒有開警示燈，手上也沒有
    拿測速器，之後復以不具照相及顯示車號、時間、日期等證
    據力之雷射測速器，作為攔檢告發車輛超速之根據，然此並
    無法證明該數據為伊車輛超速，員警提出之錄音不實在，有
    一些對話沒有錄到，此不具證據力之裁罰行為，亦有其他法
    院撤銷處分之案例，爰請求撤銷原裁決等語。
三、按汽車行駛於高速公路，不遵使用限制、禁止、行車管制及
    管理事項之管制規則，而有行車速度超過規定之最高速限行
    為，處汽車駕駛人3,000 元以上6,000 元以下罰鍰，並記違
    規點數1 點，道路交通管理處罰條例第33條第1 項第1 款、
    第63條第1 項第1 款，分別定有明文。
四、經查：
  (一)異議人於99年5 月10日上午10時53分許，駕駛車號0297-MZ
    號自用一般小客車，行經國道6 號西向2.2 公里處，為警以
    雷射測速儀器測得時速119 公里，超速29公里一情，有內政
    部警政署國道公路警察局公警局交字第Z7B012557 號舉發違
    反道路交通管理事件通知單、裁決書在卷可稽（見本院卷第
    14頁、第16頁背面）。
  (二)異議人雖辯稱：值勤員警攔停時車子沒有開警示燈，手上也
    沒有拿測速器，之後復以不具照相及顯示車號、時間、日期
    等證據力之雷射測速器測得數值，並無法確認該數據為伊車
    輛超速，員警提出之錄音不實在，有一些對話沒有錄到云云
    。然查：
  1.據證人即舉發員警李碩城於到庭證稱：當天伊在國道6 號西
    向2.2 公里定點測速取締，當時伊車子是停在路肩，後來發
    現異議人車子超速，所以將他攔停，當時伊是用雷射槍測速
    異議人超速之後，就開車上的警示燈，並且以指揮棒示意異
    議人停車，當時異議人見狀停車，伊等便出示雷射槍所測到
    的數據給異議人看，告訴異議人他的速度多少，並且製單交
    付異議人，我們的測速器每年都有檢驗合格，測速器是掛在
    脖子上的跟著人過去，異議人說伊等沒有馬上帶下去給他看
    是不實在的，伊等在發現超速之後，攔車時一定會開警示燈
    ，伊有當天攔停時的錄音，伊提出的錄音都是從頭路到尾，
    所以不可能節錄，有可能是因為路上車子經過的聲音太大，
    以致無法聽清楚，測速器在操作的時候，測速器裡面會有1
    個操作視窗，有1 個紅點，我們操作的時，是面向車子，我
    們會對著該輛車子，顯示螢幕上就會有該車子的速度，所以
    不可能測到別的車子等語明確（見本院卷第41頁背面- 第42
    頁），證人李碩城為執勤警員，與異議人互不相識，亦無仇
    怨，復到庭具結為以上之證述，應無甘冒偽證重罪而設詞誣
    陷異議人之理，且其所證本件舉發經過事實，具體明確，顯
    非一般憑空捏造證詞可擬，其等之證詞應可採信。
  2.另本院當庭勘驗證人李碩城提出本件攔停時之錄音，內容如
    下：「員警攔停後告知時間、車號，異議人表示是否可以開
    別的（意指別的違規事實），員警告知測得數值為119 並出
    示測速器的檢驗數值，異議人表示怕背後方的砂石車撞，員
    警開單並且告知救濟的程序，異議人此時反問此違規事實要
    繳多少錢，舉發過程長達4 分半，異議人除上述反應外，並
    無其他意見。」有本院勘驗筆錄在卷可按（見本院卷第41頁
    背面），查一般人為警攔停，若無違規行為，應當對員警陳
    稱此一有利於己之事實，而非表示開單是否可以記載其他違
    規事實、詢問此一違規需要繳多少錢，然異議人卻在為警攔
    停後請求記載別的違規事實、詢問違規事實要繳多少錢、並
    解釋是怕後方砂石車撞，凡此均與無違規之人遭攔停之反應
    大不相同，顯見異議人所辯應係事後卸責之詞，並不可採。
  3.此外，本件雷射槍儀器（器號：LP02274 ），業經經濟部標
    準檢驗局於98年9 月15日檢定合格（有效期限至99年9 月30
    日），有經濟部標準檢驗局98年9 月22日雷射測速儀檢定合
    格證書1 紙在卷可稽（見本院卷第18頁）。
  (三)異議人另辯稱：員警在路肩攔查車輛，其執行方式不當云云
    。惟按「汽車行駛高速公路及快速公路，除於規定之停車處
    外，不得在路肩及路肩外、中央分隔帶、隧道內、交流道或
    收費站區停車。但遇有濃霧、濃煙、強風、大雨等特殊狀況
    嚴重影響行車安全時，得在路肩暫停，並應顯示危險警告燈
    ，視線清晰時，應即恢復行駛。」「執行任務之救護車、消
    防車、警備車、工程車、救濟車及經高速公路、快速公路管
    理機關核准之拖吊車輛，得不受前項之限制。但應依規定裝
    置明顯標識。」高速公路及快速公路交通管制規則第12條第
    1 項、第2 項定有明文，依其文義可知，執行任務之警備車
    並不受不得於路肩上停車之限制。查本件執勤警員係於路肩
    執行勤務，參且本件值勤員警所駕駛之車輛，為紅白相間之
    巡邏車，並裝置警示燈，車門2 側均標示警徽、鴿之圖案，
    亦即已有明顯標示，有內政部警政署99年7 月27日警署交字
    第0990112682號函在卷可稽（見本院卷第24頁背面），依上
    開規定，自得於路肩停車。
  (四)至異議人辯稱員警未於100 公尺前設立標示云云。按行車速
    度超過規定之最高速限或低於規定之最低速限之違規行為，
    採用固定式或非固定式科學儀器取得證據資料證明者，於一
    般道路須至少100 公尺，於高速公路、快速道路須至少於30
    0 公尺前，明顯標示之，道路交通管理處罰條例第7 條之2
    第3項 定有明文。然第7 條之2 係就當場不能或不宜攔截製
    單舉發，亦即逕行舉發之情形，與本件當場舉發並不相同。
    況道路交通管理處罰條例第7 條之2 第3 項條文之立法意旨
    ，該警告標誌之設置，一方面係為促使駕駛人注意減速，避
    免因速限或測速警示標誌距離舉發地點過短，使駕駛人反應
    不及而無從依速限行駛所由設，以期駕駛人在避免受罰之心
    理下，達到依行車速限駕駛進而維護行車安全之最大效益；
    另一方面則是考量到駕駛人超速駕駛時，必須有足夠之緩衝
    距離進行減速，以避免緊急煞車行為反而造成交通事故。但
    絕非僅係於有設立「前有測速照相」告示牌處即遵守交通規
    則，於未有測速照相之處即存有僥倖心態而不予遵循，更不
    能因此排除未設置告示牌所為採證之證據，從而異議人執詞
    為如上之主張，洵無足採。
  (五)至異議人辯稱：員警係為高額獎金而取締伊云云，然此僅為
    異議人之臆測之詞，又與本件異議人是否有違規行為之認定
    無涉，自無從為異議人有利之認定，附此敘明。
  (六)從而，異議人確有前揭違規事實，堪予認定，其上開所辯，
    自不足採。
五、綜上所述，異議人確實於前揭時、地，有「行速119 公里，
    限速90公里，超速29公里（測距181 公尺，雷射槍機號2274
    ）」之違規，原處分機關依道路交通管理處罰條例第33條第
    1 項第1款之規定，裁處罰鍰3,500 元，並依同條例第63條
    第1 項第1款規定，記違規點數1 點，並無不當。本件聲明
    異議為無理由，應予駁回。
六、依道路交通案件處理辦法第18條，裁定如主文。
中    華    民    國    100   年     1    月    31    日
                  交通法庭    法  官  林宜靜
以上正本證明與原本無異。
如不服本裁定，應於裁定送達後5 日內向本院提出抗告狀。
                              書記官  王明玉
中    華    民    國   100    年    2     月    8     日